【裁判字號】    98,易,570
【裁判日期】    980527
【裁判案由】    詐欺
【裁判全文】
臺灣臺南地方法院刑事判決               98年度易字第570號
公  訴  人  臺灣臺南地方法院檢察署檢察官
被      告  丙○○
上列被告因詐欺案件，經檢察官提起公訴（97年度調偵字第1167
號），被告於本院準備程序中，先就被訴事實為有罪之陳述，經
本院合議庭裁定改由受命法官獨任進行簡式審判程序，判決如下
：
    主  文
丙○○連續犯詐欺得利罪，處有期徒刑月，如易科罰金，以銀
元佰元即新臺幣玖佰元折算壹日。
    事  實
一、丙○○與甲○（原名王瑞貞）原為男女朋友關係，丙○○明
    知自己並無資力，亦無依合約內容使用行動電話通訊服務之
    意思，仍意圖為自己不法之所有，而基於詐取他人財物之概
    括犯意，於民國92年7月25日，利用不知情之甲○以「王瑞
    貞」之名義書寫申請書，帳單寄送地址則均據丙○○指示填
    寫為丙○○設於臺南市○○區○○街715巷45號戶籍地之隔
    鄰即同路段47號，而連續在臺南市○○路181號「震旦通訊
    臺南中山店」、臺南縣永康市○○路607號「震旦通訊中華
    三店」及某不詳地點之經銷商等地，提出上開以「王瑞貞」
    名義出具之申請書，分別向臺灣大哥大股份有限公司（下稱
    臺灣大哥大）、泛亞電信股份有限公司（下稱泛亞電信，97
    年9月2日該公司已與臺灣大哥大合併）申辦行動電話門號搭
    配手機之方案，及向遠傳電信股份有限公司（下稱遠傳電信
    ）申辦行動電話門號易付卡使用，致使上開經銷商承辦人員
    及上開3家公司均分別陷於錯誤，誤信丙○○有依約使用行
    動電話通訊服務之意，而由上開經銷商承辦人員分別交付行
    動電話門號0000000000號SIM卡1張及三星牌T108型手機1支
    、門號0000000000號SIM卡1張及行動電話手機1支、門號000
    0000000號之易付卡1張與甲○，再由甲○交付與丙○○使用
    。丙○○明知自己並無繳納行動電話通訊費用之意，竟又意
    圖為自己不法之利益，而基於詐欺得利之概括犯意，自92年
    7月25日起至同年12月間或93年1月間止，連續多次撥打使用
    上開行動電話門號，致使臺灣大哥大、泛亞電信及遠傳電信
    3家公司分別陷於錯誤，誤信丙○○為依約合法使用上開行
    動電話門號之用戶，而提供電信通話服務，丙○○因而以此
    方式分別向臺灣大哥大、泛亞電信及遠傳電信詐得免於負擔
    通信服務費用新臺幣（下同）4,768元、640元及2,664元之
    財產上不法利益，總計詐得8,072元之不法利益（起訴書誤
    載為20,572元，業經檢察官當庭更正）。嗣因甲○陸續接獲
    上開電信公司催繳電信費用之通知，始報警處理，而循線查
    悉上情。
二、案經臺南市警察局第二分局報告臺灣臺南地方法院檢察署檢
    察官偵查起訴。
    理  由
一、按本件被告丙○○所犯為死刑、無期徒刑、最輕本刑3年以
    上有期徒刑以外之罪，亦非屬高等法院管轄之第一審案件，
    其於準備程序進行中，先就被訴事實為有罪之陳述，經告知
    簡式審判程序之旨，並聽取檢察官、被告之意見後，本院合
    議庭依刑事訴訟法第273條之1第1項裁定進行簡式審判程序
    ，是本案之證據調查，依同法第273條之2規定，不受同法第
    159條第1項、第161條之2、第161條之3、第163條之1，及第
    164條至第170條所規定證據能力認定及調查方式之限制，合
    先敘明。
二、上開犯罪事實，業據被告於偵查、本院準備程序及審理中均
    坦承不諱，核與證人甲○於偵查中之指述大致相符（臺灣臺
    南地方法院檢察署96年度核交字第4251號卷第9頁、第32頁
    ，同署97年度核交字第4787號卷第13頁、第23至24頁），並
    有臺灣大哥大門號0000000000號及泛亞電信門號0000000000
    號行動電話申請書各1份、遠傳電信98年4月28日遠傳（企營
    ）字第09810407197號函及臺灣大哥大2009年4月27日法大字
    第098051106號函各1份、本院98年5月3日及同年月7日電話
    紀錄表各1張在卷可稽（警卷第9至10頁，臺灣臺南地方法院
    檢察署96年度核交字第4251號卷第15至16頁，本院卷第27頁
    至41頁），堪認被告上開任意性之自白，確均與事實相符，
    堪以採信。是本件事證明確，被告犯行洵堪認定，應予依法
    論科。
三、被告行為後，刑法業於94年2月2日修正公布，並於95年7月1
    日施行。又按行為後法律有變更者，適用行為時之法律，但
    行為後之法律有利於行為人者，適用最有利於行為人之法律
    ，現行刑法第2條第1項定有明文；且此條規定乃規範行為後
    法律變更所生新舊法律比較適用之準據法，本身尚無比較新
    舊法之問題，應一律適用裁判時之現行刑法第2條規定以決
    定適用之刑罰法律，先予敘明。又本次刑法修正之比較新舊
    法，應就罪刑有關之共犯、未遂犯、想像競合犯、牽連犯、
    連續犯、結合犯，以及累犯加重、自首減輕暨其他法定加減
    原因與加減例等一切情形，本於統一性及整體性原則，綜其
    全部罪刑之結果而為比較；但上開規定所揭示之從舊從輕原
    則，規範目的在於避免惡化行為人法律地位，致其受行為時
    無法預見之刑罰處罰，是此所指之「法律變更」，應係指因
    法律修正而「刑罰」有實質之更異而言（如構成要件或法律
    效果之變更），如新舊法處罰之輕重仍然相同，並無有利或
    不利之情形，即無適用上開規定為比較之餘地，自應依一般
    法律適用之原則，適用現行、有效之裁判時法論處（最高法
    院95年度第8次、第21次刑事庭會議決議意旨參照）。茲就
    與本件法律適用有關之條文，比較說明如下：
  (一)被告行為後，刑法第33條第5款關於罰金之最低額為銀元1元
    即新臺幣3元以上之規定，修正公布為罰金之最低額為新臺
    幣1000元以上，並以百元計算之，故法定本刑中列有罰金刑
    者，其法定最低度罰金刑因之提高，涉及科刑規範之變更，
    自有新舊法比較必要。比較結果，以舊法有利於行為人，應
    適用修正前規定定其罰金部分之法定刑。
  (二)被告行為後，刑法第55條後段牽連犯之規定業經刪除，原屬
    牽連犯之數個犯罪行為，依新法即應數罪併罰，比較修正前
    之規定，可依裁判上一罪論處，顯然修正後之規定並未較有
    利於被告，應適用被告行為時即修正前刑法第55條後段之規
    定，從重論以一罪，較為有利於被告。
  (三)被告行為後，刑法第56條連續犯之規定業經刪除，此刪除雖
    非犯罪構成要件之變更，但顯已影響行為人刑罰之法律效果
    ，自屬法律有變更，比較新、舊法結果，依修正前刑法第56
    條規定，基於概括犯意所觸犯同一罪名之數行為，在法律上
    評價為一罪，而修正刪除刑法第56條之規定後，該數行為即
    依數罪併罰之規定分論併罰，仍應適用較有利於被告之行為
    時法律即修正前刑法第56條論以連續犯。
  (四)再查被告行為後，業已增訂刑法施行法第1條之1，並規定刑
    法分則編所定罰金刑之貨幣單位為新臺幣，及就分則編各具
    體條文之制訂或修正時間分別規範不同之罰金刑提高標準，
    是就現行刑法中有關於罰金刑處罰規定者，即有就新舊法比
    較之必要，惟經比較增訂之刑法施行法第1條之1與被告行為
    時之罰金罰鍰提高標準條例第1條、現行法規所定貨幣單位
    折算新臺幣條例第2條結果，二者規定適用之結果並無不同
    ，自應適用裁判時之法律即刑法施行法第1條之1規定。
  (五)經綜合比較上述新舊法規定之結果，仍以舊法有牽連犯及連
    續犯之規定，且罰金刑之最低度額亦較新法為低，對被告2
    人較為有利，自應適用修正前刑法第33條第5款、第55條後
    段、第56條之規定。
  (六)另被告行為後，除刑法第41條第1項易科罰金之折算標準於
    94年2月2日修正公布外，罰金罰鍰提高標準條例亦於95年5
    月17日修正公布，並均自95年7月1日起施行，依被告行為時
    即修正前刑法第41條第1項前段及廢止前罰金罰鍰提高標準
    條例第2條規定，易科罰金之折算標準應以銀元300元即新臺
    幣900元折算1日，依修正後刑法同條項之規定，易科罰金之
    折算標準則改為以新臺幣1000元、2000元、3000元折算1日
    ；比較修正前後關於易科罰金折算標準之刑罰法律，當以修
    正前之規定，較有利於被告，應依刑法第2條第1項前段之規
    定，適用修正前刑法第41條第1項前段及廢止前罰金罰鍰提
    高標準條例第2條規定，作為諭知易科罰金之折算標準。
四、按行動電話門號SIM卡具有通訊使用之價值，電信公司亦常
    舉行特殊門號之公開標售，且在一定條件下具有可轉讓性，
    具有一定之財產價值，應得以刑法中詐欺取財罪之「物」論
    之，是核被告上開以詐術分別使臺灣大哥大、泛亞電信交付
    行動電話手機及門號SIM卡等物，及使遠傳電信交付行動電
    話門號易付卡之行為，係犯刑法第339條第1項之詐欺取財罪
    ；被告利用不知情之甲○出具申請書，向臺灣大哥大、泛亞
    電信及遠傳電信分別詐得上開物品，係間接正犯。又被告自
    始無繳納通信費用之意思，其後又果未支付任何通信費用，
    復令電信公司無法循正確之客戶資料向被告催索上開通話費
    用，則核被告使用上開SIM卡撥打電話而未繳通話費，以詐
    術詐得免付電信費用之不法利益之所為，則係犯刑法第339
    條第2項之詐欺得利罪；公訴意旨認被告上開詐得免付電信
    費用之不法利益之犯行，係犯同條第1項之詐欺取財罪，尚
    有未洽，惟其基本事實同一，本院自應予以審理，並變更此
    部分之起訴法條。再被告先後多次詐欺取財及詐欺得利之犯
    行，均時間緊密，方法相同，所犯均為構成要件相同之罪名
    ，顯均係基於概括犯意反覆為之，應依修正前刑法第56條連
    續犯規定分別論以連續詐欺取財、連續詐欺得利各1罪，並
    均加重其刑。被告所犯上開連續詐欺取財罪與連續詐欺得利
    罪間，有方法、結果之牽連關係，為牽連犯，依修正前刑法
    第55條後段之規定，應從情節較重之連續詐欺得利罪處斷。
    再公訴意旨雖未敘及被告詐取上開行動電話手機或SIM卡之
    犯行，然檢察官就犯罪事實一部起訴者，其效力及於全部，
    被告上述連續詐欺取財之犯行，既與前揭經起訴且經論罪之
    連續詐欺得利犯行具有牽連犯之裁判上一罪關係，業如前述
    ，本院自得併予審理，附此敘明。爰審酌被告正值青壯，竟
    不思循正途申請行動電話使用，而以上開手法詐取行動電話
    手機或行動電話門號之SIM卡，並詐得免付行動電話通信費
    用之不法利益，造成他人之損害，影響電信業者對電信服務
    管理之正確性，且迄未繳付上開費用以賠償損害，殊為不該
    ，惟念其犯後均坦承犯行，態度尚佳，兼衡其所詐得之財物
    金額或利益非鉅、犯罪時所採之手法尚屬平和，暨其教育程
    度、現無業，及有妻、子須照養之家庭狀況等一切情狀，量
    處如主文所示之刑，併依修正前刑法第41條第1項前段規定
    ，諭知易科罰金之折算標準，以示懲儆。末查被告雖係於96
    年4月24日前犯本案之罪，然其於中華民國九十六年罪犯減
    刑條例施行前之96年3月27日，經臺灣臺南地方法院檢察署
    發布通緝，嗣於96年11月17日始為警緝獲到案之情，有同署
    96年3月27日丁○朝偵崇緝字第993號通緝書、臺南縣警察局
    永康分局96年11月17日南縣永警偵字第00961003018號通緝
    案件報告書各1件在卷可按，是被告並非於96年12月31日前
    自動歸案接受審判，依中國民國九十六年罪犯減刑條例第5
    條規定，不符合減刑要件，不得減刑，併此敘明。
據上論斷，應依刑事訴訟法第273條之1第1項、第299條第1項前
段、第300條，刑法第2條第1項前段、第339條第1項、第2項，修
正前刑法第55條、第56條、第41條第1項前段，刑法施行法第1條
之1第1項、第2項前段，廢止前罰金罰鍰提高標準條例第2條，判
決如主文。
本案經檢察官乙○○到庭執行職務
中    華    民    國    98    年    5     月    27    日
                        刑事第九庭    法  官   蔡盈貞
以上正本證明與原本無異。
如不服本判決應於收受本判決後10日內向本院提出上訴書狀，並
應敘述具體理由。其未敘述上訴理由者，應於上訴期間屆滿後20
日內向本院補提理由書狀（均須按他造當事人之人數附繕本）「
切勿逕送上級法院」。
                                      書記官   陳玉芬
中    華    民    國    98    年    5     月    27    日
附錄論罪科刑法條：刑法第339條第1項、第2項
中華民國刑法第339條
（普通詐欺罪）
意圖為自己或第三人不法之所有，以詐術使人將本人或第三人之
物交付者，處5年以下有期徒刑、拘役或科或併科1千元以下罰金
。
以前項方法得財產上不法之利益或使第三人得之者，亦同。
前二項之未遂犯罰之。


司法院資訊處製作；財團法人民間司法改革基金會備份。
